【裁判字號】    90,訴,1004
【裁判日期】    900925
【裁判案由】    偽造文書
【裁判全文】
台灣彰化地方法院刑事判決                          九十年度訴字第一四號
    公  訴  人  臺灣彰化地方法院檢察署檢察官
    被      告  甲○○
右列被告因偽造文書等案件，經檢察官提起公訴（八十九年度偵字第四四三四號），
本院判決如左：
    主  文
甲○○行使偽造私文書，足以生損害於他人，處有期徒刑伍月，如易科罰金，以參佰
元折算壹日，緩刑參年。
    事  實
一、甲○○於民國（下同）八十六年十月二十五日，向乙○○招攬加入其父李榮華（
    檢察官已另為不起訴處分確定）為會首之互助會，約定會期自八十六年十月二十
    五日起至八十九年一月二十五日止，每人每會新台幣（下同）一萬元，採外標方
    式標會，每月二十五日在其父李榮華位於彰化縣花壇鄉長沙村禾田巷三十九號之
    住處填寫標單開標，會員連會首共計二十八人。詎甲○○因亟需用錢，竟意圖為
    自己不法之所有，於八十七年十一月二十五日第十四期投標時，利用會員間彼此
    間並非全部相識之機會，於前揭處所開標時，趁會員乙○○未到場參加競標之際
    ，而於紙條上偽填標息金額新台幣（下同）三千一百元及偽簽乙○○會員之姓名
    ，並向其他到場之會員佯稱係該會員囑託代為參加競標，而偽造私文書，持以行
    使標會，致生損害於乙○○，因其偽填標息金額較高，因此得標，致不知情之會
    員乙○○及其他活會會員陷於錯誤，而給付當次會款予甲○○，而甲○○於向上
    開遭冒標之會員乙○○收取會款時，則矇騙係其他會員得標，始能得逞，以此方
    式詐領得標會款三十二萬三千六百元。嗣於八十八年十月間，因蔡某需款孔急，
    亟欲標取會款，經向甲○○查詢始悉上情。
二、案經被害人乙○○訴由臺灣彰化地方法院檢察署檢察官偵查起訴。
    理  由
一、右揭事實，迭據被告甲○○於偵審中供承不諱，核與告訴人乙○○所訴述之情節
    悉相吻合，並有互助會單一份、聲明書一紙及本票十一紙以上均影本在卷可資佐
    證，本案事證已臻明確，被告犯行堪予認定，應依法論科。
二、被告甲○○於標單上偽造署押及競標之金額，依習慣上足以為表示其用意之證明
    ，應認係刑法第二百二十條第一項之準私文書。核被告甲○○所為，係犯刑法第
    二百十六條、第二百十條、第二百二十條之行使準私文書罪，以及刑法三百三十
    九條第一項之詐欺罪。其偽造冒標者之署押（姓名），係偽造私文書之部分行為
    ；偽造之行為已為進而加入競標之行使偽造私文書高度行為所吸收，均不另論罪
    。被告以一冒標行為，使被冒標者及其他活會會員陷於錯誤而給付會款，係一行
    為而觸犯數罪名，為想像競合犯，應從一重論處。又其行使偽造私文書罪與詐欺
    罪間，有方法結果之牽連犯關係，應從一重論以行使偽造私文書罪。爰審酌被告
    之品行、犯罪之動機、智識程度、手段、冒標互助會所生之危害非輕、及犯罪後
    業與告訴人乙○○達成和解等一切情狀，量處如主文所示之刑，並喻知易科罰金
    之折算標準，以示懲儆。至被告因冒標所偽造之標單，被告供稱業已滅失，故不
    予宣告沒收，附此說明。末查被告甲○○前未曾受有期徒刑以上刑之宣告，有台
    灣彰化地方法院檢察署刑案資料查註紀錄表一紙在卷可稽，經此教訓，當知謹慎
    而無再犯之虞，所宣告之刑，認以暫不執行為適當，併予宣告緩刑三年，以勵自
    新。
三、又被告為前開犯罪行為後，刑法第四十一條已於九十年一月十日修正公布，經比
    較修正前後之規定，以修正後之新法較有利於被告，爰依刑法第二條第一項前段
    規定，適用修正後之刑法第四十一條第一項前段，而諭知易科罰金之折算標準，
    附此敘明。
據上論斷，應依刑事訴訟法第二百九十九條第一項前段，刑法第二百十六條、第二百
十條、第二百二十條第一項、第三百三十九條第一項、第五十五條、第二條第一項前
段、第四十一條第一項、第七十四條第一款，罰金罰鍰提高標準條例第一條前段、第
二條，判決如主文。
本案經檢察官林映姿到庭執行職務。
中      華      民      國    九  十    年      九      月    二十五    日
                                     臺灣彰化地方法院刑事第二庭
                                         法      官  康  弼  周
右正本證明與原本無異。
如不服本判決，應於判決送達後十日內向本院提出上訴狀( 須附繕本 )。
告訴人或被害人對於判決如有不服具備理由請求檢察官上訴者，其上訴期間之計算係
以檢察官收受判決正本之日期為準。
                                         法院書記官  莊  金  屏
中      華      民      國    九  十    年      十      月      二      日
刑法第二百十條
偽造、變造私文書，足以生損害於公眾或他人者，處五年以下有期徒刑。
刑法第二百十六條
行使第二百十條至第二百十五條之文書者，依偽造、變造文書或登載不實事項或使登
載不實事項之規定處斷。
刑法第二百二十條
在紙上或物品上之文字、符號、圖畫、照像，依習慣或特約，足以為表示其用者，
處三年以上十年以下有期徒刑。
錄音、錄影或電磁紀錄藉機器或電腦之處理所顯示之聲音、影像或符號，足以為表
示其用意之證明者，亦同。
稱電磁紀錄，指以電子、磁性或其他無法以人之知覺直接認識之方式所製成之紀錄
，而供電腦處理之用者。
刑法第三百三十九條
意圖為自己或第三人不法之所有，以詐術使人將本人或第三人之物交付者，處五年以
下有期徒刑、拘役或科或併科一千元以下罰金。
以前項方法得財產上不法之利益或使第三人得之者亦同。
前二項之未遂犯罰之。


司法院資訊處製作；財團法人民間司法改革基金會備份。
